【裁判字號】    91,交訴,222
【裁判日期】    920227
【裁判案由】    業務過失致死等
【裁判全文】
臺灣高雄地方法院刑事判決                        九十一年度交訴字第二二二號
    公  訴  人  臺灣高雄地方法院檢察署檢察官
    被      告  甲○○  男  五.
右列被告因業務過失致死等案件，經檢察官提起公訴（九十年度偵字第二三四七二、
九十一年度偵字第一五六五四號），本院判決如左：
    主  文
甲○○無罪。
    理  由
一、公訴意旨略以：被告甲○○係長順通運股份有限之貨運曳引車司機，以開車為主
    要業務，係從事業務之人，於民國九十年十二月十二日六時三十五分許，駕駛車
    號ＫＯ—八一三號貨運曳引車，沿高雄市○○路北往南方向行駛，通過隧道行至
    金福路交岔路口時，原應注意車前狀況及兩車併行之間隔，隨時採取必要之安全
    措施，及行經隧道時，應減速慢行，作隨時停車之準備，而依當時天候、路況等
    情形，並無不能注意之情事，竟疏未注意，快速行駛，致撞擊同向欲左轉金福路
    由告訴人丁○○所騎乘後載被害人葉陳罔腰車號ＧＥＹ—八六九號重型機車，告
    訴人丁○○因而人車倒地，受有頭部外傷併硬腦膜下出血、右側第二至第五肋骨
    骨折之傷害，被害人葉陳罔腰則受有顱內出血之傷害，經送醫救治後仍延至同日
    十三時二十分許不治死亡，因認被告涉犯刑法第二百七十六條第二項業務過失致
    死罪嫌及同法第二百八十四條第二項業務過失傷害罪嫌。
二、按犯罪事實應依證據認定之，無證據不得推定其犯罪事實；又不能證明被告犯罪
    ，應諭知無罪之判決。刑事訴訟法第一百五十四條及第三百零一條分別定有明文
    。又按刑法上之過失致人於死罪，必需其過失行為與致人死亡之結果間，在客觀
    上有相當因果關係始得成立。所謂相當因果關係，係指依據經驗法則，綜合行為
    當時所存在之一切事實，為客觀之事後審查，認為在一般情形下，有此環境、有
    此行為之同一條件，均可發生同一之結果者，則該條件即為發生結果之相當條件
    ，此行為與結果之間，即堪認定具有相當之因果關係。反之，若在一般情形下，
    雖有此同一條件存在，但依客觀之審查，認為不必皆發生此結果者，則該條件與
    結果即不相當，不過為偶然之事實而已，此行為與結果之間，即難認定具有相當
    因果關係。再汽車駕駛人依規定遵守交通規則行車時，得信賴其他汽車駕駛人亦
    能遵守交通規則，故關於他人違規行為所導致之危險，僅就可預見，且有充足時
    間可採取適當之措施以避免結果之發生時，負其責任。對於他人突發不可知之違
    規行為並無防止之義務。又刑法上之過失犯，以行為人對於犯罪結果之發生按其
    情節應注意，並能注意，而不注意者，始克相當，若事出突然，依當時情形，不
    能注意時，縱有結果發生，仍不得令負過失責任。所謂信賴原則，指行為人在社
    會生活中，於從事某種具有危險性之特定行為時，如無特別情事，在可信賴被害
    者或其他第三人亦會相互配合，謹慎採取適當行動，以避免發生危險之適當場合
    ，倘因被害者或其他第三人之不適當行動，而發生事故造成損害之結果時，該行
    為人即不負過失責任。依此一原則，汽車駕駛人應可信賴參與交通行為之對方，
    亦將同時為必要之注意，相互為遵守交通秩序之適當行為，而無考慮對方將會有
    違反交通規則之不當行為之義務。故汽車駕駛人如已遵守交通規則且為必要之注
    意，縱有死傷結果之發生，其行為仍難認有過失可言（最高法院七十六年台上字
    第一九二號判例、八十七年度台上字第二四五七號、八十八年度台上字第一八五
    二號判決意旨參照）。
三、公訴人認被告甲○○涉犯刑法第二百七十六條第二項及第二百八十四條第二項罪
    嫌，無非係以告訴人丁○○之指訴、證人方福村之證述，及驗傷診斷證明書、交
    通事故調查報告表各一份、相片十二張為其論罪之依據。訊據被告固不諱言於前
    揭時地駕車與告訴人丁○○發生交通事故之事實，惟堅決否認有何業務過失致死
    、業務過失傷害之犯行，辯稱：當時其所駕駛之貨櫃車總重三十五噸，自小港新
    生路地下道斜坡慢慢開出來，告訴人所騎乘之機車在同向最右邊慢車道上，其綠
    燈直行，告訴人闖紅燈左轉因而撞到其所駕駛車輛之保險桿等語。
四、經查：
  (一)本件肇事地點被告所行駛車道之速限為時速五十公里一節，有卷附之高雄市○○
    ○○○道路交通事故調查報告表可按，而經本院將被告所駕駛車輛之行車紀錄表
    送請樺崎實業有限公司分析結果，被告於因發生本件交通事故而停車前之二十四
    秒內（六時三十四分八秒至三十二秒），共計行駛二百十三公尺，有該公司九十
    一年十二月九日樺崎分析九一字第０一六號函所附之分析資料附卷可稽，則經計
    算結果該二十四秒內被告之車速為時速約三十二公里，且觀之該行車紀錄表之記
    載，該段期間內被告之車速並非保持不變，而係自六時三十四分八秒之時速六十
    四公里一路下滑至零，參以證人丙○○於警訊及本院審理中證稱：當時其駕駛曳
    引車行駛在被告所駕駛車輛後方之外線車道，那時車速很慢，尚未停車前方號誌
    即轉換成綠燈，遂以三檔開始爬坡等語，是公訴人認被告未減速慢行、快速行駛
    ，尚有所誤。
  (二)證人即至現場處理員警乙○○於本院審理中證稱：當時被告所駕駛之車輛係自北
    往南行駛新生路內側之快車道（地下道），告訴人丁○○則行駛在自市區○○○
    ○○道上，機車出新生路便道後要遵守路旁看板下直立式之號誌，汽車駕駛人則
    應遵守掛有金福路路牌之分隔島上之橫式號誌，汽車駕駛人與機車駕駛人所遵守
    之號誌不會同時顯示綠燈，如果機車騎士要左轉必須等直立式之號誌顯示綠燈才
    可左轉等語明確，而訊之告訴人丁○○於本院九十一年九月三十日初次審理時陳
    稱：當時其騎乘機車走新生路旁之便道，在新生路、金福路口欲左轉，當時其係
    見到圍牆旁邊橫式號誌顯示綠燈始左轉在卷，則依告訴人丁○○所述當時觀看之
    號誌與證人乙○○所證機車騎士所應遵守之號誌實屬有違；又依前開高雄市○○
    ○○○道路交通事故調查報告表上所繪之現場圖及卷附之現場相片，本件交通事
    故發生後，被告所駕駛之車輛車尾在新生路北往南內側車道停止線前不遠處（約
    中央分隔島末端），車頭在金福路東向西外側快車道之延伸線上，機車刮地痕則
    自被告所駕駛車輛之車底延伸至車頭約七點一公尺，足認本件交通事故之撞擊位
    置位在金福路東向西慢車道之延伸線上，是告訴人丁○○於通過該新生路機車便
    道之停止線後即行左轉，並未依規定為二段式左轉，且依其機車行駛方向，係違
    規逆向駛入金福路西往東方向車道等節，均堪認定；況且，依道路交通安全規則
    第八十八條第一項第三款有關機器腳踏車附載人員或物品之規定：「附載坐人後
    ，不得另載物品，但零星物品不影響駕駛人及附載人員之安全者，不在此限。」
    ，而事故發生當時告訴人丁○○所騎乘之機車後座除乘坐被害人葉陳罔腰外，尚
    附載一鐵架子，上面放有鐵板，鐵板上置有一長型塑膠桶、木板及保麗龍箱子，
    以黑色寬橡皮繩綑綁，桶子、箱子內計有超過六十台斤之魚貨之情，業據告訴人
    丁○○陳明在卷，核與被告所述相符，並有現場相片附卷為憑，則依告訴人當時
    所載之魚貨數量及放置方式，顯難認該批物品屬零星物品，是告訴人依規定即不
    得於搭載被害人葉陳罔腰外，再行附載該批魚貨，其附載物品之行為亦有違前開
    規定甚明。綜上，告訴人丁○○對於本件交通事故之發生顯有過失一節，堪以認
    定。至告訴人丁○○於本院九十一年十月十四日審理時雖改稱：當時係看前方靠
    近最北邊較矮的紅綠燈顯示綠燈（指直式號誌）而左轉云云，然衡之告訴人於本
    院初次審理問及號誌問題時已明確答稱係依據橫式號誌顯示綠燈而左轉明確，顯
    見告訴人係為圖卸責而為改述，從而自應以告訴人於本院初次審理時所述較可採
    信。
  (三)另被告於撞擊告訴人所騎乘之機車前係正常行駛於車道上，並於發現告訴人騎乘
    機車橫越新生路時即踩煞車一節，業據被告供述在卷，核與證人丙○○證述：當
    日被告行駛內車道，其行駛在外車道，其發現前方有輛雙載人貨重機車橫越新生
    路，突然被告所駕駛之曳引車煞車燈亮，即發生車禍等語大致相符，參以道路交
    通事故調查報告表上所繪事故發生後雙方車輛位置，再酌以被告所駕駛之車輛為
    曳引車，上載有貨櫃，車輛噸數自較一般自小客車、貨車為重，踩煞車後至停止
    所需距離較長，尚難以一般煞停距離論之等情，應足認被告當時顯有注意車前狀
    況，並已為煞車之應變措施以防止危險事故之發生。至被告於肇事後雖與被害人
    葉陳罔腰之家屬達成和解，賠償被害人家屬三百零五萬元，有和解書一份附卷為
    憑，惟和解僅為民事上之和解，並不能以此認定被告有過失責任。本件事故之發
    生係告訴人丁○○之過失所致，已如前述，而參與道路交通之駕駛人因信賴對方
    亦能遵守交通規則，同時為必要之注意並謹慎採取行動，故對不可預知且無從防
    範之對方違規行為應無預防之義務，被告既已在遵行之內側快車道內行駛，對告
    訴人丁○○突如其來駛入車道之行為，並無預防之可能性，且於發現告訴人丁○
    ○時又已盡其自身應注意之義務，並採取必要之措施以圖防止危險之發生，是被
    告就本件車禍事故之發生自無過失可言。此外，本院復查無其他積極證足資審認
    被告有何公訴人所指之業務過失致死等犯行，揆諸前揭法條及判例意旨，依法自
    應為被告無罪之諭知。
據上論斷，應依刑事訴訟法第三百零一條第一項，判決如主文。
本案經檢察官羅水郎到庭執行職務。
中      華      民      國    九十二    年      二      月    二十七    日
                                  臺灣高雄地方法院交通法庭
                                        法  官  黃  悅璇
右正本證明與原本無異。
如不服本判決，應於判決送達後十日內，向本院提出上訴狀。
                                        書記官  沈      蘊
中    華    民    國      九十二      年      二      月    二十七      日


司法院資訊處製作；財團法人民間司法改革基金會備份。
